臺灣高等法院刑事判決
111年度上訴字第2193號
上  訴  人  
即  被  告  游勝億




選任辯護人  陳明煥律師
上  訴  人  
即  被  告  黃譯銘


選任辯護人  李基益律師
上列上訴人即被告等因違反毒品危害防制條例案件，不服臺灣基
隆地方法院110年度訴字第141號，中華民國110年9月23日第一審
判決（起訴案號：臺灣基隆地方檢察署109年度偵字第6906號、1
09年度偵字第7042號、109年度偵字第7043號），提起上訴，本
院判決如下：
    主  文
上訴駁回。
    事實及理由
一、審理範圍：
  ㈠按「上訴得對於判決之一部為之」、「對於判決之一部上訴
    者，其有關係之部分，視為亦已上訴。但有關係之部分為無
    罪、免訴或不受理者，不在此限」、「上訴得明示僅就判決
    之刑、沒收或保安處分一部為之」，民國110年6月16日修正
    公布，自同年月18日起施行之刑事訴訟法第348條第1項、第
    2項、第3項分別定有明文。
  ㈡第一審以檢察官雖起訴上訴人即被告(下稱被告)甲○○、乙○○
    二人係犯意圖販賣而持有第二級毒品罪，然檢察官所舉之證
    據尚不足以被告二人係基於販賣之意圖而持有第二級毒品，
    爰變更起訴法條，並認被告二人均係犯毒品危害防制條例第
    11條第4項之持有第二級毒品純質淨重達20公克以上罪，就
    被告甲○○部分量處有期徒刑2年6月，被告乙○○部分量處有期
    徒刑3年，並分就被告甲○○持有如原判決附表一所示之第二
    級毒品宣告沒收銷燬之，被告乙○○持有附表二編號1至4所示
    之第二級毒品宣告沒收銷燬之及如附表二編號5所示之物沒
    收，被告二人不服原判決提起上訴，於111年6月17日繫屬本
    院，有本院收文原審法院111年6月15日基院麗刑法110訴141
    字第0959號函上之本院收文戳章可憑（見本院卷第3頁），
    本案既係於新法施行後始繫屬本院之案件，則本案上訴之效
    力及其範圍，自應依現行刑事訴訟法第348條規定判斷。
  ㈢而被告二人均係以原審量刑過重為由，而提起本件上訴，此
    有刑事上訴理由狀在卷足憑，而其等二人於本院審理時，就
    上訴理由為何乙節，被告游勝亦稱:我知道我錯了，希望從
    輕量刑等語，而被告乙○○係稱:我承認犯罪，從輕量刑等語
    ，衡諸上情，顯見被告僅就原判決之量刑提起上訴，故依刑
    事訴訟法第348條第3項規定及修法理由，本院審理範圍僅限
    於原判決所處之刑，不及於原判決所認定犯罪事實、所犯法
    條（罪名）與原判決所諭知沒收部分。
  ㈣惟本案既屬有罪判決，依法有其應記載事項，且量刑係以原
    判決所認定之犯罪事實及論罪等為據，故就本案犯罪事實、
    所犯法條（罪名）及沒收部分之記載均引用第一審判決書所
    記載之事實、證據及理由（如附件）。　
二、被告二人均係原審量刑過重為由提起上訴，惟按量刑輕重，
    屬法院得依職權自由裁量之事項，苟其量刑已以行為人之責
    任為基礎，並斟酌刑法第57條各款所列情狀，在法定刑度內
    ，酌量科刑，無偏執一端，致明顯失出失入情形，自不得指
    為不當或違法（最高法院103年度台上字第291號、第331號
    判決意旨參照）；在同一犯罪事實與情節，如別無其他加重
    或減輕之原因，下級審量定之刑，亦無過重或失輕之不當情
    形，則上級審法院對下級審法院之職權行使，原則上應予尊
    重（最高法院85年度台上字第2446號判決意旨參照）。經查
    :原審已斟酌告甲○○、乙○○明知甲基安非他命、甲氧基甲基
    安非他命（僅指被告乙○○）均屬毒品危害防制條例所列管之
    第二級毒品，竟無視國家禁令持有逾法定重量之第二級毒品
    ，且數量均非微，縱無證據顯示其等有散布毒品之意圖及行
    為，對社會治安仍造成潛在危險，應予相當程度之刑罰矯治
    其等之性情；兼衡被告均坦承犯行之犯後態度，各被告犯罪
    之動機、情節、手段、持有毒品之純度、數量；暨參酌各被
    告之素行、被告甲○○於原審審理時自述之學歷為大學肄業，
    之前在葬儀社工作，月入約10萬元，但因疫情收入受影響，
    已婚，有2名未成年子女須扶養、被告乙○○於原審審理時自
    述之學歷為商工肄業，離婚，無子女等一切情狀，就被告甲
    ○○部分量處有期徒刑2年6月，被告乙○○部分量處有期徒刑3
    年，並無濫用量刑權限，亦無判決理由不備，或其他輕重相
    差懸殊等量刑有所失出或失入之違法或失當之處，難認有上
    訴所稱量刑失當或過重之情形。是被告二人以原審量刑過重
    為由，提起上訴，自難認為有理由。
三、另按緩刑之宣告，除應具備刑法第74條所定條件外，並須有
    可認為以暫不執行刑罰為適當之情形，始得為之，亦屬法院
    裁判時得依職權自由裁量之事項，當事人不得以原審未諭知
    緩刑指為違背法令，最高法院72年台上字第6696號判例意旨
    可資參照。法院行使此項職權時，除應審查被告是否符合緩
    刑之法定要件外，尚應受比例原則與平等原則等一般法律原
    則之支配，以符客觀上之適當性、相當性與必要性。經查，
    本件被告乙○○於犯後雖坦承犯行，然衡以被告既無視國家杜
    絕毒品犯罪之禁令，恣意持有第二級毒品，其行為將間接危
    害社會治安，助長毒品流通，情節已非輕微，且被告為警查
    獲之第二級毒品數量非微，黑市價格頗鉅，若流入市面亦將
    對社會治案造成嚴重危害，被告於本院審理時自述基隆商工
    畢業，且正值壯年，竟持有第二級毒品，敗壞社會治安，足
    見非施以相當之刑事處罰，無法收抑制、預防犯罪之功效，
    是自不宜宣告緩刑，本院綜合上情，難認所宣告之刑以暫不
    執行為適當，應有令其實際接受刑罰執行以收警惕制裁之效
    之必要，故被告乙○○上訴請求宣告緩刑，為無理由，應予駁
    回。
四、綜上所述，被告二人之上訴為無理由，應予駁回。
據上論斷，應依刑事訴訟法第364條、第368條、第373條，判決
如主文。
本案經檢察官李亞蓓提起公訴，檢察官李叔芬到庭執行職務。
中　　華　　民　　國　　111 　年　　8 　　月　　11　　日
                  刑事第四庭    審判長法　官  陳筱珮
                                      法　官  羅郁婷
                                      法　官  柯姿佐
以上正本證明與原本無異。
如不服本判決，應於收受送達後20日內向本院提出上訴書狀，其
未敘述上訴之理由者並得於提起上訴後20日內向本院補提理由書
（均須按他造當事人之人數附繕本）「切勿逕送上級法院」。
                                      書記官  蔡硃燕
中　　華　　民　　國　　111 　年　　8 　　月　　11　　日
附錄：本案論罪科刑法條全文
毒品危害防制條例第11條
持有第一級毒品者，處三年以下有期徒刑、拘役或新臺幣三十萬
元以下罰金。
持有第二級毒品者，處二年以下有期徒刑、拘役或新臺幣二十萬
元以下罰金。
持有第一級毒品純質淨重十公克以上者，處一年以上七年以下有
期徒刑，得併科新臺幣一百萬元以下罰金。
持有第二級毒品純質淨重二十公克以上者，處六月以上五年以下
有期徒刑，得併科新臺幣七十萬元以下罰金。
持有第三級毒品純質淨重五公克以上者，處二年以下有期徒刑，
得併科新臺幣二十萬元以下罰金。
持有第四級毒品純質淨重五公克以上者，處一年以下有期徒刑，
得併科新臺幣十萬元以下罰金。
持有專供製造或施用第一級、第二級毒品之器具者，處一年以下
有期徒刑、拘役或新臺幣十萬元以下罰金。